臺灣新竹地方法院民事判決　　　　　　　 96年度訴字第279號
原　　　告　己○○
　　　　　　　　　　　　29號.
　　　　　　戊○○
　　　　　　丁○○
　　　　　　　　　　　　號
　　　　　　壬○○
　　　　　　　　　　　　29號.
　　　　　　甲○○
　　　　　　　　　　　　152.
　　　　　　庚○○
兼前列六人
共同訴訟代　午○○
理人
原　　　告　申○○
　　　　　　未○○
　　　　　　　　　　　　3樓
前列二人共同
訴訟代理人　乙○○
原　　　告　辛○○
　　　　　　　　　　　　0巷2.
被　　　告　卯○○
　　　　　　　　　　　　3號
　　　　　　戌○○○
被　　　告　巳○○
上　一　人
訴訟代理人　丙○○
被　　　告　丑○○
　　　　　　　　　　　　13號.
　　　　　　子○○
　　　　　　寅○○
　　　　　　　　　　　　樓
　　　　　　酉○○○
　　　　　　辰○○
　　　　　　　　　　　　65巷.
兼前列五人
共同訴訟代　癸○○
理人
上列當事人間分割共有物事件，本院於民國96年7月10日言詞辯
論終結，判決如下：
    主      文
兩造共有坐落新竹縣峨眉鄉○○段河背小段八之一地號、地目田
、面積一七三一０平方公尺之土地按下述方法分割：如附圖所示
八之一Ａ部分面積七四七九平方公尺土地分歸原告辛○○取得，
八之一Ｂ部分面積一八六九平方公尺土地分歸原告申○○取得，
八之一Ｃ部分面積一八六九平方公尺土地分歸被告卯○○取得，
八之一Ｄ部分面積一八六九平方公尺土地分歸原告未○○取得，
八之一Ｅ部分面積三一二平方公尺土地分歸原告甲○○、庚○○
共同取得，並按應有部分二分之一、二分之一之比例繼續維持共
有，八之一Ｆ部分面積三一二平方公尺土地分歸原告己○○取得
，八之一Ｇ部分面積三一二平方公尺土地分歸原告戊○○取得，
八之一Ｈ部分面積三一二平方公尺土地分歸原告丁○○取得，八
之一Ｉ部分面積三一二平方公尺土地分歸原告壬○○取得，八之
一Ｊ部分面積三一二平方公尺土地分歸原告午○○取得，八之一
Ｋ部分面積二三四平方公尺土地分歸被告巳○○取得，八之一Ｌ
部分面積二三四平方公尺土地分歸被告丑○○取得，八之一Ｍ部
分面積二三四平方公尺土地分歸被告子○○取得，八之一Ｎ部分
面積二三四平方公尺土地分歸被告寅○○取得，八之一Ｏ部分面
積四八０平方公尺土地，由兩造按如附表一原應有部分比例維持
共有，八之一Ｐ部分面積二三四平方公尺土地分歸被告癸○○取
得，八之一Ｑ部分面積二三四平方公尺土地分歸被告酉○○○取
得，八之一Ｒ部分面積二三四平方公尺土地分歸被告戌○○○取
得，八之一Ｓ部分面積二三四平方公尺土地分歸被告辰○○取得
。
訴訟費用由兩造按附表一所示土地應有部分比例負擔。
    事實及理由
甲、程序方面
    本件被告戌○○○經合法通知，未於最後言詞辯論期日到場
    ，核無民事訴訟法第386條各款所列情形，爰依原告聲請，
    由其一造辯論而為判決。
乙、實體方面
一、原告主張：
    緣坐落新竹縣峨眉鄉○○段河背小段8-1地號、地目田、面
    積17,310平方公尺之土地一筆（以下簡稱系爭土地）為兩造
    所共有，其中原告未○○應有部分為9分之1，原告己○○、
    戊○○、丁○○、午○○、壬○○應有部分各為54分之1，
    原告甲○○、庚○○應有部分各為108分之1，原告申○○應
    有部分為9分之1、原告辛○○為9分之4，被告卯○○應有部
    分為9分之1、被告巳○○、丑○○、子○○、寅○○、酉○○○、戌○○○、辰○○、癸○○應有部分各為72分之1，
    而系爭土地並無不能分割之情形，且兩造就系爭土地亦無不
    分割之協議，惟因兩造人數眾多且分居各地之故，是迄今仍
    無法協議分割，爰訴請法院將系爭土地判決分割，且其分割
    方案為如主文第一項所示之分割方案，並聲明訴訟費用由被
    告負擔。
二、被告卯○○、巳○○、丑○○、子○○、寅○○、酉○○○
    、辰○○、癸○○均同意就系爭土地予以判決分割，且分割
    方案如原告所述。
三、被告戌○○○雖未於最後言詞辯論到場，惟其之前到庭亦同
    意原告所提之分割方案。
四、法院之判斷：
（一）原告主張系爭土地為兩造所共有，其中原告未○○應有部
      分為9分之1，原告己○○、戊○○、丁○○、午○○、壬○○應有部分各為54分之1，原告甲○○、庚○○應有部
      分各為108分之1，原告申○○應有部分為9分之1、原告辛○○為9分之4，被告卯○○應有部分為9分之1、被告巳○○、丑○○、子○○、寅○○、酉○○○、戌○○○、辰
      ○○、癸○○應有部分各為72分之1，而系爭土地之地目
      為田，其使用分區及使用地類別為『山坡地保育區』之『
      農牧用地』，係屬農業發展條例所定『耕地』之列，為農
      業發展條例89年1月4日修正施行前之共有耕地，其中原告
      未○○、己○○、戊○○、丁○○、午○○、壬○○、甲○○、庚○○及被告卯○○、巳○○、戌○○○、丑○○
      、子○○、寅○○、酉○○○、辰○○、癸○○為農業發
      展條例89年1月4日修正施行前因繼承而取得之共有人，原
      告申○○、辛○○係自修法前共有人移轉取得，共有人數
      並未增加，有系爭土地異動索引附卷可稽，是依農業發展
      條例第16條第1項第3、4款規定，得分割為單獨所有，每
      宗耕地分割後每人所有面積不受0.25公頃不得分割之限制
      ，惟分割後之宗數，不得超過共有人人數，是系爭土地並
      無不能分割之限制，而兩造對系爭土地並無不分割之協議
      等情均不爭執，則原告對各共有人為分割共有物之請求，
      按諸上述說明，為法之所許，應予准許。
（二）第按，共有物之分割，應斟酌共有物之性質、經濟效益及
      全體共有人之利益，並應符合公平原則，且社會利益亦應
      考慮在內。又按分割共有物係以消滅共有關係為目的，因
      之法院為分割共有物之裁判時，不能創設新的共有關係，
      但有不能分割之情形，如為共同使用之道路，或部分共有
      人明示就分得部分願維持共有者則屬例外，應予准許。經
      查：
  １、被告甲○○、庚○○同意分割後依應有部分各2分之1之比
      例維持共有，則揆諸前開之說明，被告甲○○、庚○○就
      系爭土地於分割後繼續按原應有部分之比例維持共有之請
      求，應予准許。
  ２、本件原告所主張如附圖所示之分割方案，被告均表示同意
      。且系爭土地為荒蕪之柑橘園、現雜草叢生，對外聯絡僅
      能靠與北面一部分土地及東面土地相鄰之柏油產業道路，
      本院審酌系爭土地之現狀，認沿系爭土地東側保留一寬4
      米之「Ｕ」型通路與產業道路相聯，供對外聯絡，則各共
      有人所分得之土地日後方不致衍生袋地通行權之糾紛，且
      各共有人分得之土地價值平均，較符合公平原則，爰判命
      如附圖所示8-1A部分面積7479平方公尺分歸原告辛○○取
      得，8-1B部分面積1869平方公尺分歸原告申○○取得，
      8-1C部分面積1869平方公尺分歸被告卯○○取得，8-1D部
      分面積1869平方公尺分歸原告未○○取得，8-1E部分面積
      312平方公尺分歸原告甲○○、庚○○取得，按應有部分
      各2分之1之比例維持共有，8-1F部分面積312平方公尺分
      歸原告己○○取得，8-1G部分面積312平方公尺分歸原告
      戊○○取得，8-1H部分面積312平方公尺分歸原告丁○○
      取得，8-1I部分面積312平方公尺分歸原告壬○○取得，
      8-1J部分面積312平方公尺分歸原告午○○取得，8-1K部
      分面積234平方公尺分歸被告巳○○取得，8-1L部分面積
      234平方公尺分歸被告丑○○取得，8-1M部分面積234平方
      公尺分歸被告子○○取得，8-1N部分面積234平方公尺分
      歸被告寅○○取得，8-1O部分面積480平方公尺，作為道
      路使用，由兩造按如附表一原應有部分比例維持共有，
      8-1P 部分面積234平方公尺分歸被告癸○○取得，8-1Q部
      分面積234平方公尺分歸被告酉○○○取得，8-1R部分面
      積234 平方公尺分歸被告戌○○○取得，8-1S部分面積
      234平方公尺分歸被告辰○○取得。
五、本件共有土地之分割，兩造均蒙其利，爰命兩造按其應有部
    分之比例負擔訴訟費用。
六、據上論結，本件原告之訴為有理由，依民事訴訟法第385條
    第1項前段、第80條之1、第85條第1項前段，判決如主文。
中　　華　　民　　國　　96　　年　　7　 　月　　26　　日
                  民事第二庭    法　官　楊明箴
以上正本係照原本作成。
如對本判決上訴，須於判決送達後20日內向本院提出上訴狀。
中　　華　　民　　國　　96　　年　　7 　　月　　26　　日
                                書記官　龔紀亞
附表一
┌────────┬──┬───────┬─────┬─────┐
│地           號 │地目│ 面        積 │  共有人  │原應有部分│
│                │    │（平方公尺）  │  姓  名  │          │
├────────┼──┼───────┼─────┼─────┤
│新竹縣峨眉鄉峨眉│田  │17,310        │未○○    │9分之1    │
│段河背小段8-1地 │    │              │          │          │
│號              │    │              ├─────┼─────┤
│                │    │              │卯○○    │9分之1    │
│                │    │              ├─────┼─────┤
│                │    │              │巳○○　  │72分之1   │
│                │    │              ├─────┼─────┤
│                │    │              │丑○○    │72分之1   │
│                │    │              ├─────┼─────┤
│                │    │              │子○○　　│72分之1   │
│                │    │              ├─────┼─────┤
│                │    │              │寅○○    │72分之1   │
│                │    │              ├─────┼─────┤
│                │    │              │癸○○    │72分之1   │
│                │    │              ├─────┼─────┤
│                │    │              │酉○○○  │72分之1   │
│                │    │              ├─────┼─────┤
│                │    │              │戌○○○  │72分之1   │
│                │    │              ├─────┼─────┤
│                │    │              │辰○○    │72分之1   │
│                │    │              ├─────┼─────┤
│                │    │              │己○○    │54分之1   │
│                │    │              ├─────┼─────┤
│                │    │              │戊○○    │54分之1   │
│                │    │              ├─────┼─────┤
│                │    │              │丁○○    │54分之1   │
│                │    │              ├─────┼─────┤
│                │    │              │午○○    │54分之1   │
│                │    │              ├─────┼─────┤
│                │    │              │壬○○    │54分之1   │
│                │    │              ├─────┼─────┤
│                │    │              │甲○○    │108分之1  │
│                │    │              ├─────┼─────┤
│                │    │              │庚○○    │108分之1  │
│                │    │              ├─────┼─────┤
│                │    │              │申○○    │9分之1    │
│                │    │              ├─────┼─────┤
│                │    │              │辛○○    │9分之4    │
└────────┴──┴───────┴─────┴─────┘
